臺灣橋頭地方法院民事判決
111年度旗簡字第89號
原      告  江黃金碧
訴訟代理人  陳忠勝律師
被      告  江安亮  
上列當事人間請求拆屋還地等事件，本院於民國111年10月11日
言詞辯論終結，判決如下：
    主      文
被告應將坐落高雄市○○區○○段○○○地號土地上如附圖紅色斜線所
示部分（面積17.46平方公尺）之地上物拆除，並將占用之土地
騰空返還原告。
被告應給付原告新臺幣陸仟捌佰肆拾肆元，及自民國一一一年六
月一日起至清償日止，按週年利率百分之五計算之利息；另自民
國一一一年五月二十一日起至騰空返還第一項土地之日止，按月
給付原告新臺幣壹佰壹拾肆元。
訴訟費用由被告負擔。
本判決得假執行。但被告如以新臺幣伍萬柒仟陸佰壹拾捌元為原
告供擔保，免為假執行。
    事實及理由
一、按簡易訴訟之訴狀送達後，原告不得將原訴變更或追加他訴
    ，但請求基礎事實同一、擴張或減縮應受判決事項之聲明者
    ，不在此限，民事訴訟法第436條第2項、第255條第1項第2
    、3款分別定有明文。本件原告起訴時原請求：㈠、被告應將
    坐落高雄市○○區○○段00地號土地（下稱系爭土地）上，如起
    訴狀之附圖所示A部分之地上物拆除，並將上開土地清空交
    還原告；㈡、被告應給付原告新臺幣（下同）7,840元，及自
    起訴狀繕本送達翌日起至清償日止，按週年利率5％計算之利
    息；並應自民國111年5月20日起至交還土地之日止，按月給
    付原告133元。嗣於訴狀送達後，因本院囑託高雄市政府地
    政局美濃地政事務所（下稱美濃地政事務所）就原告訴請拆
    除之地上物位置、範圍進行測量，該所並於民國111年7月14
    日以高市地美測字第11170472300號函文檢附111年6月20日
    土地複丈成果圖（即附圖，下同）表明地上物之位置，原告
    遂變更如主文第1、2項所示（見本院卷第105頁、第129頁）
    。經核原告前、後聲明所據，均係基於被告具事實上處分權
    之門牌號碼高雄市○○區○○街00號房屋（下稱系爭房屋），就
    附圖所示部分有占用原告所有之系爭土地此同一事實，僅按
    照測量之結果，變更其請求拆除之範圍暨特定請求不當得利
    之數額，徵諸首揭規定，自無不合，應予准許。
二、被告未於言詞辯論期日到場，核無民事訴訟法第386條各款
    所列情形，爰依原告之聲請，由其一造辯論而為判決。
三、原告主張：原告為系爭土地之所有權人，而系爭土地上如附
    圖紅色斜線所示部分（面積17.46平方公尺），為被告具事
    實上處分權之系爭房屋之其中一部占用（下就系爭房屋占用
    系爭土地部分，簡稱系爭地上物），且無合法使用權源，故
    原告依民法第767條第1項規定，自得請求被告拆除系爭地上
    物後，交還占用土地予原告。此外，被告無權占用已使原告
    受有相當於租金之損害，以系爭地上物實際占用面積17.46
    平方公尺，並按申報地價每平方公尺1,120元之年息7％計算
    ，被告從111年5月20日原告提起本件訴訟往前回溯5年期間
    ，總計就系爭地上物受有相當於租金之不當得利共6,844元
    （計算式：申報地價每平方公尺1,120元×占用面積17.46平
    方公尺×7％×5年＝6,844元；小數點以下均四捨五入），且從1
    11年5月21日起至返還土地之日止，按月受有不當得利114元
    （計算式：申報地價每平方公尺1,120元×占用面積17.46平
    方公尺×7％÷12個月＝114元）。為此，依民法第767條第1項、
    第179條規定提起本訴，請求被告將系爭地上物拆除並返還
    占用土地，另給付相當於租金之不當得利等語。聲明：如主
    文第1項、第2項所示。
四、被告未於言詞辯論期日到場，僅在本院履勘時到場表示：系
    爭房屋係伊父親即訴外人江新丁出資興建，由伊單獨繼承，
    且由伊一人居住使用等詞。
五、本院之判斷：
㈠、按所有人對於無權占有或侵奪其所有物者，得請求返還之，
    對於妨害其所有權者，得請求除去之，民法第767條第1項前
    、中段定有明文。次按無法律上之原因而受利益，致他人受
    損害者，應返還其利益，民法第179條前段亦已明定。而依
    不當得利之法則請求返還不當得利，以無法律上之原因而受
    利益，致他人受有損害為其要件，故其得請求返還之範圍，
    應以對方所受之利益為度，非以請求人所受損害若干為準，
    且無權占有他人土地，可能獲得相當於租金之利益應為社會
    通常之觀念。
㈡、原告主張之前揭事實，已據提出系爭土地登記謄本、地籍圖
    謄本、系爭房屋照片等件為佐（見本院卷第19至37頁），並
    有本院囑託美濃地政事務所就系爭地上物之占用面積及範圍
    實施測量之附圖可參（見本院卷第91頁），又被告雖未於言
    詞辯論期日到場，亦未提出書狀作何聲明或陳述，但其在本
    院於111年6月20日至現場履勘時，已表明系爭房屋為其一人
    單獨繼承並居住使用等詞明確（見本院卷第75頁），復此核
    與系爭房屋主要坐落之高雄市○○區○○段00地號土地，乃被告
    於96年8月30日以分割繼承為由，單獨登記取得該土地之所
    有權全部一情相符（見本院彌封卷）；稽以被告迄言詞辯論
    終結前，亦未提出系爭地上物有何合法占有使用系爭土地之
    法律依據，故本院依上開證據調查結果，認原告之主張應堪
    信實。從而，原告依民法第767條第1項前段、中段規定，請
    求被告應將系爭地上物拆除並騰空返還占用部分之土地予原
    告，自屬有據，應予准許，爰判決如主文第1項所示。
㈢、再系爭地上物乃無權占用原告之系爭土地，既如前述，而考
    量系爭土地經編訂使用分區為鄉村區、使用地類別乃乙種建
    築用地，位於高雄市華北街旁，鄰近高雄市立六龜國民小學
    、高雄市立六龜高級中學，且周遭商店、宮廟林立，商業機
    能尚可一節，均據本院勘驗確認無訛（見本院卷第79頁），
    並有鄰近照片、網路地圖列印資料可參（見本院卷第41至51
    頁），則原告以被告之占用面積範圍乘以系爭土地申報地價
    之年息7％，作為被告每年所獲相當於租金之不當得利數額，
    依上開規定及說明，應稱妥適。是以，原告依民法第179條
    規定，請求被告應給付從111年5月20日原告提起本件訴訟往
    前回溯5年期間，就系爭地上物受有相當於租金之不當得利6
    ,844元，及自起訴狀繕本送達被告翌日即111年6月1日起（
    起算依據見本院卷第67頁之送達證書），至清償日止，按週
    年利率5％計算之遲延利息，暨自111年5月21日起至騰空返還
    系爭地上物占用範圍之土地予原告之日止，應按月給付原告
    相當於租金之不當得利114元，堪認有憑，同予准許，爰判
    決如主文第2項所示。
六、綜上所述，原告依民法第767條第1項前段、中段、第179條
    規定，訴請如主文第1、2項所示，均有理由，應予准許。又
    本件係適用簡易訴訟程序為被告敗訴之判決，依民事訴訟法
    第389條第1項第3款規定，應職權宣告假執行。另依同法第3
    92條第2項規定，職權宣告被告如預供相當之擔保，得免為
    假執行。
七、本件事證已臻明確，其餘攻擊防禦方法及證據，核與判決結
    果不生影響，爰不一一論列，併此敘明。　　
八、訴訟費用負擔之依據：民事訴訟法第78條。　
中　　華　　民　　國　　111 　年　　10　　月　　25　　日
          　　　　旗山簡易庭  法　　　官  楊博欽
以上正本係照原本作成。
如不服本判決，應於送達後20日內，向本院提出上訴狀並表明上
訴理由，如於本判決宣示後送達前提起上訴者，應於判決送達後
20日內補提上訴理由書（須附繕本）。
中　　華　　民　　國　　111 　年　　10　　月　　25　　日
      　　　　　　　　　　　　書　記　官  陳秋燕